臺灣臺北地方法院刑事裁定　
109年度金重訴字第1號
公  訴  人  臺灣臺北地方檢察署檢察官
被      告  方鈺云


選任辯護人  毛仁全律師
            倪映驊律師
被      告  李若妘


選任辯護人  趙翊婷律師
            劉仁閔律師
            林立律師  
第  三  人  台灣賓士資融股份有限公司

法定代理人  林恒毅
因被告違反銀行法等事，本院裁定如下：
    主  文
本院就扣押車號000-0000號自用小客車乙輛之變價所得新臺幣柒
拾萬貳仟伍佰元，其中新臺幣伍拾伍萬捌仟參佰貳拾陸元發還台
灣賓士資融股份有限公司，其餘新臺幣壹拾肆萬肆仟壹佰柒拾肆
元續以扣押。
本院108年度聲扣字第46號裁定就車號000-0000號自用小客車乙
輛所為扣押，應予撤銷。
    理  由
一、按扣押物若無留存之必要者，不待案件終結，應以法院之裁
    定或檢察官命令發還之；其係贓物而無第三人主張權利者，
    應發還被害人，刑事訴訟法第142條第1項定有明文。次按，
    對於國家沒收或追徵財產之執行，「交易安全維護」及「犯
    罪被害人保護」，均優先於「澈底剝奪犯罪不法所得」原則
    。刑法第38條之3第2項所謂「第三人對沒收標的之權利或因
    犯罪而得行使之債權均不受影響」，解釋上當然包括第三人
    於沒收標的或為追徵目的而扣押之財產上，原已存在權利之
    存續及行使，或被害人因犯罪而得行使之債權，均不因沒收
    裁判確定或扣押而生任何障礙。方符交易安全維護及犯罪被
    害人保護優先之立法目的，以及憲法第15條所定人民之財產
    權應予保障之本旨。
二、被告李若妘因涉有違反銀行法等案件，前經臺灣臺北地方檢
    察署檢察官以108年度偵字第17447號、108年度偵字第27713
    號、108年度偵字第27714號、108年度偵字第27919號提起公
    訴，現正由本院以109年度金重訴字第1號審理在案。而本院
    109年度金重訴字第1號刑事案件中，被告李若妘遭扣押車號
    000-0000號自用小客車（下稱本案扣押車輛），係被告李若
    妘於民國107年1月9日與第三人台灣賓士資融股份有限公司
    簽訂附條件買賣契約書所購買，並約定自107年1月26日起至
    111年12月26日止，分60期支付買賣價金，雙方並設定動產
    擔保登記，在價金付清前，所有權人仍為賓士資融公司所有
    。嗣經被告李若妘聲請及賓士資融公司同意由本院就本案扣
    押車輛囑託本院民事執行處進行變價以避免扣押物品價值減
    損。經本院執行處拍賣結果，買受人於111年2月14日繳足全
    部價金新臺幣（下同）71萬元，扣除本院總務科代墊幣7,50
    0元之必要費用，變價所得702,500元已交臺灣銀行公庫部等
    情，有臺北市調處搜索、扣押筆錄、扣押物品目錄表、本院
    109年度金重訴字第1號裁定、內政部警政署刑事警察局108
    年11月7日函、交通部總局臺北區監理所108年11月8日函、
    本院執行處111年2月14日函可查。
三、經查：
　　㈠本案扣押車輛原有動產擔保抵押所擔保之債務，尚有本金
      、利息及費用共計558,326元，有賓士資融公司111年2月2
      5日陳報狀可查，揆諸前揭說明，自應在變價所得範圍內
      予以發還。
　　㈡本案扣押車輛變價所得經清償抵押權所擔保債務後之餘款1
      44,174元（000000-000000），為被告李若妘及方鈺云若
      經判決有罪經確定時，得沒收的犯罪所得，應由本院續予
      扣押。
　　㈢本案扣押車輛已由他人拍定並繳足價金，本院108年度聲扣
      字第46號裁定就車號000-0000號自用小客車乙輛所為扣押
      ，應予撤銷，並由本院依職權函請監理機關解除禁止過戶
      及設定負擔等處分之限制。
　　㈣至本案扣押車輛原經賓士資融公司所設定之動產擔保交易
      抵押權，則應由賓士資融公司於本院發還所擔保之債權後
      ，儘速辦理塗銷，附此敘明。
四、依刑事訴訟法第220條，裁定如主文。 
中　　華　　民　　國　　111 　年　　3 　　月　　7 　　日
                刑事第十九庭  審判長法  官  江俊彥
                                    法  官  林彥成
                                    法  官  林勇如
上正本證明與原本無異。
如不服本裁定，應於裁定送達後5日內向本院提出抗告狀。
                                    書記官  林意禎
中　　華　　民　　國　　111 　年　　3 　　月　　7 　　日